【裁判字號】    95,交聲,13
【裁判日期】    950424
【裁判案由】    違反道路交通管理處罰條例聲明異議
【裁判全文】
臺灣臺東地方法院交通事件裁定          95年度交聲字第13號
原處分機關  交通部公路總局高雄區監理所臺東監理站
代  表  人  丙○○
異  議  人
即受處分人  乙○○
上列受處分人因違反道路交通管理處罰條例案件，對於交通部公
路總局高雄區監理所臺東監理站民國95年1月27日東監違字第裁
81－T00000000號裁決書所為之處分（原舉發通知單案號：臺東
縣警察局T00000000號），聲明異議，本院裁定如下：
    主  文
原處分撤銷。
乙○○不罰。
    理  由
一、原處分意旨略以：異議人即受處分人（下稱異議人）乙○○
    所有之車牌號碼J2Y－538號機車，行經東197線42K以南500
    公尺處，2輛以上汽車共同在道路上競駛，除依道路交通管
    理處罰條例第43條第3項規定，處汽車駕駛人新台幣3萬元罰
    緩，吊銷駕駛執照，3年內禁考外，並依同條第4項，處車主
    即異議人吊扣汽車牌照3個月。
二、聲明異議意旨略以：伊於民國94年12月11日凌晨0時35分，
    確實駕駛J2Y－538號機車行經東197線42K以南500公尺，惟
    當時乃搭載伊妹妹陳姿蓉前往崁頂村找同學，於上述時間前
    後幾分鐘，曾遇到一大群年輕人駕駛機車行亦經上述路段，
    並分別超越伊所駕駛之車輛，不料伊卻被警員以違反道路交
    通管理處罰條例第43條第3項處罰，並被監理站依同條第4項
    處罰，為此聲明異議等語。
三、按「二輛以上之汽車共同違反第一項規定，或在道路上競駛
    、競技者，處汽車駕駛人新臺幣三萬元以上九萬元以下罰鍰
    ，並當場禁止其駕駛及吊銷其駕駛執照。」、「汽車駕駛人
    有第一項第一款、第三項行為者，並吊扣該汽車牌照三個月
    ；經受吊扣牌照之汽車再次提供為違反第一項第一款、第三
    項行為者，沒入該車輛。」，94年12月28日修正前道路交通
    管理處罰條例第43條第3項、第4項分別定有明文。
四、次按法院受理交通事件，準用刑事訴訟法之規定；其處理辦
    法，由司法院會同行政院定之。道路交通管理處罰條例第89
    條定有明文。又按聲明異議案件之處理，除準用刑事訴訟法
    有關規定外，依本辦法之規定處理之。道路交通案件處理辦
    法第4條第1項定有明文。此乃因為對於交通違規的裁決處分
    雖為行政處分性質，惟考量受處分人基於憲法第8條之正當
    法律程序原則，以及憲法第16條之訴訟基本權等憲法保障，
    以及遷就過去（民國89年7月1日以前）行政訴訟之制度，立
    法機關基於此類行政處分所受影響之權益性質、事件發生之
    頻率及其終局裁判之急迫性，以及受理爭訟案件機關之負荷
    能力等因素之考量，進而兼顧案件之特性及既有訴訟制度之
    功能而為設計（參見司法院大法官議決釋字第418號解釋理
    由書）。立法者顯有將此類交通違規事件，視為輕度之犯罪
    行為，而僅處以行政罰之效果，是最高法院76年台上字第49
    86號判例所稱：「認定犯罪事實所憑之證據，雖不以直接證
    據為限，間接證據亦包括在內，然而無論直接證據或間接證
    據，其為訴訟上之證明，須於通常一般之人均不致有所懷疑
    ，而得確信其為真實之程度者，始得據為有罪之認定，倘其
    證明尚未達到此一程度，而有合理之懷疑存在而無從使事實
    審法院得有罪之確信時，即應由法院為諭知被告無罪之判決
    」之刑事訴訟法上基本原則，即所謂「罪疑唯輕」原則（對
    被告有罪之事實如有任何之「合理懷疑」，即應採取有利被
    告之解釋，或為被告無罪之判決），於法院審理行為人違反
    道路交通管理處罰條例案件時，自有其適用，亦即法院審理
    行為人違反道路交通管理處罰條例案件，踐行調查證據發見
    真實之程序，對於原處分機關所據以認定行為人違規之事實
    及證據，如仍存有合理之懷疑，無法達於確信受處分人有違
    反道路交通管理處罰條例之事實時，即應依前述「罪疑唯輕
    」、「有疑唯利被告原則」之證據法則，就有疑問之部分，
    作對受處分人有利之解釋及認定。惟須強調者，此類異議係
    就違反道路交通管理處罰條例所受之行政處分而發，其仍應
    為行政訴訟性質，前述立法及大法官議決之解釋，係遷就過
    去行政訴訟制度之便宜措施，於89年7月1日以後，此類對於
    行政處分不服之事件宜劃歸於行政訴訟制度，依一般訴願及
    行政訴訟之途逕解決，方為妥適之道。惟在道路交通管理處
    罰條例第89條規定準用刑事訴訟法之規定尚未修正前，仍屬
    有效法律，在無其他特別規定優先適用下，本院則仍應遵守
    ，而將前述有疑唯利被告等原則，適用於違規之行為人即受
    處分人，合先敘明。
五、經查，本院訊問證人即本件舉發違反道路交通管理事件通知
    單之填單人丁○○警員證稱：本件是甲○○查獲的，當時甲
    ○○查獲時，我還在（派出所）所裡等詞，而經本院訊問證
    人甲○○則證稱：「（問：你第一眼看到異議人的車子，然
    後到你叫異議人車子停下來的時候，這段時間約隔了多久時
    間？）我在追那10幾台機車的時候，我不確定哪1台車是哪1
    台車，只是我追到快到的時候，我只有將後面最後1台車，
    就是異議人的車子，把他攔下來……（問：有無可能你在追
    逐的時候，他不是那10幾台車子裡面的，而是被那10幾台車
    子追逐過的？）我不敢確定，也有可能異議人的車子，是被
    那幾十台競速的車子追過去的……當時我看到異議人在車陣
    最後1台車子的時候，他的車速約30、40公里」等詞，參以
    ，異議人就本件查獲前如何載其妹妹陳姿蓉前往同學家、如
    何於事後離開等情，核與證人陳姿蓉所述大致相符。故本院
    以為，異議人所陳述當日係遇到一大群年輕人駕駛機車亦行
    經上述路段，並分別超越伊所駕駛之車輛之情，尚非違反常
    情，基於前述「有疑唯利被告（違規者）」之原則，應為有
    利於異議人之推定，其異議自有理由，原處分應予撤銷，又
    既查無異議人其他違規行為，異議人自應不罰。
六、據上論斷，應依道路交通案件處理辦法第20條前段，裁定如
    主文。
中    華    民    國    95    年    4     月    24    日
                交通法庭  法  官  黃建都
以上正本證明與原本無異。
如不服本裁定，應於裁定送達後5日內向本院提出抗告狀（須附
繕本）。
「切勿逕送上級法院」
                          書記官  陳俊德
中    華    民    國    95    年    4     月    24    日


司法院資訊處製作；財團法人民間司法改革基金會備份。
